臺灣南投地方法院民事簡易判決
111年度投簡字第323號
原      告  陳世昌  



被      告  游玉芳  



上列當事人間請求損害賠償（交通）事件，原告提起刑事附帶民
事訴訟，經本院刑事庭裁定移送前來（本院111年度投交簡附民
字第17號），本院於民國111年9月29日言詞辯論終結，判決如下
：
    主      文
被告應給付原告新臺幣45萬6,138元，及自民國111年3月16日起
至清償日止，按週年利率百分之5計算之利息。
原告其餘之訴駁回。
訴訟費用由被告負擔百分之52，餘由原告負擔。
本判決原告勝訴部分得假執行。
原告其餘假執行之聲請駁回。
    事實及理由
壹、程序事項：
    訴狀送達後，原告不得將原訴變更或追加他訴，但擴張或減
    縮應受判決事項之聲明者，不在此限（民事訴訟法第255條
    第1項第3款）。原告起訴聲明第1項原以：被告應給付原告
    新臺幣（下同）102萬417元，及自民國110年7月19日起至清
    償日止，按週年利率5%計算之利息。嗣原告變更訴之聲明第
    1項為：被告應給付原告102萬417元，及自起訴狀繕本送達
    翌日起至清償日止，按週年利率5%計算之利息。核屬減縮應
    受判決事項之聲明，應予准許。
貳、實體事項：
一、原告主張：原告騎乘其所有車號000-0000號普通重型機車（
    下稱系爭A車），於110年7月18日15時34分許，沿南投縣草
    屯鎮碧山路（下稱系爭路段）由西往東方向行駛，行經系爭
    路段643號（下稱系爭地點）時，被告適於同一時、地無照
    駕駛車牌號碼000-0000自用小客車（下稱系爭B車），在系
    爭地點未注意後方車輛逕為迴轉，不慎撞擊系爭A車，致原
    告人車倒地，受有右側股骨幹骨折、右手肘、右膝及右足擦
    傷、右踝擦挫傷等傷害（下稱系爭傷害）。被告上開行為，
    業經本院刑事庭以110年度投交簡字第444號刑事判決（下稱
    系爭刑事判決）判處被告過失傷害罪，處有期徒刑3月。而
    原告因被告上開行為身心受創，受有財產上、非財產上損害
    ，被告應賠償原告新臺幣（下同）102萬417元（細項：醫療
    費用9萬9,734元、看護費用20萬9,000元、交通費用1萬元、
    機車維修費用5萬7,683元、不能工作損失14萬4,000元、精
    神慰撫金50萬元）。爰依侵權行為法律關係提起本件訴訟等
    語。並聲明：㈠被告應賠償原告102萬417元，及自起訴狀送
    達翌日起至清償日止，按週年利率5%計算之利息。㈡願供擔
    保，請准宣告假執行。
二、被告則以：被告不爭執就本件車禍事故有過失責任，且有意
    願和解，惟被告沒有錢賠償等語資為抗辯。並聲明：原告之
    訴駁回。
三、兩造不爭執之事項：
　　被告於前揭時、地無照駕駛系爭B車，未注意後方車輛逕為
    迴轉，不慎撞擊原告騎乘之系爭A車，致原告受有系爭傷害
    等情，有佑民醫院、亞洲大學附屬醫院診斷證明書及醫療費
    用收據、宏佳騰慧電車保修工作單、系爭刑事判決、道路交
    通事故調查卷宗、本院勘驗筆錄為證（附民卷第911、17-45
    頁，本院卷第15-19、69-89、208-210頁），經本院調取系
    爭刑事卷宗核閱屬實，且為兩造所不爭執，堪信為真實。
四、本院得心證理由：
  　㈠因故意或過失，不法侵害他人之權利者，負損害賠償責任
      ；汽車、機車或其他非依軌道行駛之動力車輛，在使用中
      加損害於他人者，駕駛人應賠償因此所生之損害。但於防
      止損害之發生，已盡相當之注者，不在此限（民法第184
      條第1項前段、第191條之2）。不法侵害他人之身體或健
      康者，對於被害人因此喪失或減少勞動能力或增加生活上
      之需要時，應負損害賠償責任（民法第193條第1項）。不
      法侵害他人之身體、健康、名譽、自由、信用、隱私、貞
      操，或不法侵害其他人格法益而情節重大者，被害人雖非
      財產上之損害，亦得請求賠償相當之金額（民法第195條
      第1項前段）。當事人主張有利於己之事實者，就其事實
      有舉證之責任（民事訴訟法第277條本文）。當事人已證
      明受有損害而不能證明其數額或證明顯有重大困難者，法
      院應審酌一切情況，依所得心證定其數額（民事訴訟法第
      222條第2項）。因此，損害賠償之訴，原告已證明受有損
      害，有客觀上不能證明其數額或證明顯有重大困難之情事
      時，如仍強令原告舉證證明損害數額，非惟過苛，亦不符
      訴訟經濟之原則，於此種情形，法院應審酌一切情況，依
      所得心證定其數額，以求公平。
　　㈡本件原告因被告上開行為受有系爭傷害，業如前述，是被
      告自應就原告因本件車禍所受損害結果負侵權行為損害賠
      償責任。惟就原告所主張賠償責任之範圍、項目、金額等
      節，仍應由主張損害賠償責任之原告舉證以實其說，如原
      告未能舉證，即不能認原告該部分之主張為有理由。爰就
      原告主張之損害賠償金額，逐一認定並論述如下：
　　　⒈醫療費用、看護費用部分：
　　　　原告主張其因被告行為受有系爭傷害，110年7月18日至
        110年7月22日住院期間需專人看護、出院後需專人照顧
        3個月，致支出醫療費用9萬9,734元、看護費用20萬9,0
        00元，有佑民醫院、亞洲大學附屬醫院診斷證明書及醫
        療費用收據、亞洲大學附屬醫院111年9月2日院醫事病
        字第1110003131號函為證（附民卷第17-39頁、本院卷
        第109頁），且為被告所不爭執，是原告此部分請求，
        為有理由。
　　　⒉機車維修費用部分：
　　　⑴不法毀損他人之物者，被害人得請求賠償其物因毀損所
        減少之價額；負損害賠償責任者，除法律另有規定或契
        約另有訂定外，應回復他方損害發生前之原狀；因回復
        原狀而應給付金錢者，自損害發生時起，加給利息；第
        1項情形，債權人得請求支付回復原狀所必要之費用，
        以代回復原狀；損害賠償，除法律另有規定或契約另有
        訂定外，應以填補債權人所受損害及所失利益為限（民
        法第196條、第213條、第216條第1項）；又依民法第19
        6條請求賠償物被毀損所減少之價額，得以修復費用為
        估定之標準，但以必要者為限（例如：修理材料以新品
        換舊品，應予折舊），被害人如能證明其物因毀損所減
        少之價額，超過必要之修復費用時，就其差額，仍得請
        求賠償（最高法院77年度第9次民事庭會議決議（一）
        參照）。是損害賠償之基本原則，一方面在於填補被害
        人之損害，一方面亦同時禁止被害人因而得利，則車輛
        關於更新零件部分之請求，自應扣除按車輛使用年限計
        算折舊後之費用。
　　　⑵本件系爭A車修理費用細項為零件2萬7,393元、工資1萬2
        ,179元及營業稅5%，有本院電話紀錄可參（本院卷第19
        9頁），且為兩造所不爭執。參照現場事故照片所顯示
        之系爭A車主要受損部位為前車頭，足證其修理項目尚
        屬必要。惟上開修理項目除工資1萬2,179元不予折舊外
        ，其餘2萬7,393元之零件費用，自應予以折舊。而依行
        政院所頒「固定資產耐用年數表」及「固定資產折舊率
        表」之規定，機械腳踏車及其他（含腳踏自行車）之耐
        用年數為3年，並依據固定資產折舊率表附註(四)規定
        ：採用定率遞減法者，其最後一年之折舊額，加歷年折
        舊累計額，其總和不得超過該資產成本原額之9/10。再
        參酌營利事業所得稅結算申報查核准則第95條第8項規
        定，固定資產提列折舊採用定率遞減法則者，以1年為
        計算單位，其使用期限未滿1年者，按實際使用之月數
        相當於全年之比例計算之，不滿1月者，以月計。系爭A
        車係於109年（西元2020年）11月出廠，有車號查詢車
        籍資料可憑（本院卷第39頁），是系爭A車至本件損害
        事故發生之110年7月18日止，實際使用年資9月，依前
        揭說明應以1萬6,381元（計算式見附表）計算系爭A車
        零件損壞之回復費用，加計不計算折舊之工資1萬2,179
        元及營業稅後，系爭A車之回復費用應為2萬9,988元【
        計算式：（16,381＋12,179）×（1+5%）=29,988】。
  　　⒊交通費用部分：
　　　⑴本件原告因受有系爭傷害無法自行開車及騎車，有搭乘
        計程車之必要，需搭乘期間為3個月，有亞洲大學附屬
        醫院111年9月2日院醫事病字第1110003131號函可參（
        本院卷第109頁）。原告雖無法提出搭乘計程車之收據
        ，惟原告確實受有就醫支出交通費用之損害，核屬必要
        費用，僅在舉證上顯有重大困難，而有民法第222條第2
        項之適用，由本院審酌一切情況，依所得心證定其數額
        。本院審酌原告居住處至醫療院所之距離、路程時間，
        認為依南投縣計程車費率計算原告支出之交通費用，不
        失為一合理之參考標準。
　　　⑵原告自陳從居所（南投縣○○鎮○○路○段000巷00號）搭車
        至亞洲大學附屬醫院，未搭車至佑民醫院就診等語（本
        院卷第210頁），預估計程車車資為330元，有大都會車
        隊網頁車資試算為證（本院卷第187頁）；而依原告提
        出之亞洲大學附屬醫院診斷證明書、醫療費用收據（附
        民卷第11、29-39頁），原告至亞洲大學附屬醫院之時
        間為110年7月18日（住院至110年7月22日出院）、110
        年8月3日、110年8月31日、110年9月28日、110年10月2
        6日（附民卷第29-39頁），則從原告居住處至亞洲大學
        附屬醫院5次之計程車車資約為3,300【計算式：（330×
        2）×5＝3,300】，故原告請求交通費用於3,300元範圍內
        ，應屬有據，逾此範圍之部分，則無理由。
　　　⒋不能工作損失部分：
　　　　原告因系爭傷害無法工作期間為3個月，有亞洲大學附
        屬醫院111年9月2日院醫事病字第1110003131號函可參
        （本院卷第109頁），且被告所不爭執，堪認原告受有3
        個月不能工作損失。而原告自陳案發時工作為外送員，
        難以提出平均收入相關證據，主張以110年1月1日起實
        施之每月基本工資2萬4,000元為計算標準，為被告所不
        爭執（本院卷第211頁），是依前開基本工資數額計算
        ，原告不能工作損失為7萬2,000元【計算式：24,000×3
        ＝72,000】，故原告請求不能工作損失於7萬2,000元範
        圍內，應屬有據，逾此範圍之部分，則無理由。
　    ⒌精神慰撫金部分：
　　　⑴不法侵害他人之人格權，被害人受有非財產上損害，請
        求加害人賠償相當金額之慰撫金時，法院對於慰撫金之
        量定，應斟酌實際加害情形、所造成之影響、被害人痛
        苦之程度、兩造之身份、地位、經濟情形及其他各種狀
        況，以核定相當之數額（最高法院47年台上字第1221號
        、51年台上字第223號判例意旨參照）。
　　　⑵本件原告現為外送員，學歷為高職肄業，每月收入約4-6
        萬元不等；被告學歷為國小畢業，現無工作，目前靠子
        女扶養，每月扶養費9,000元（本院卷第212頁）。本院
        斟酌原告因系爭傷害所受之影響，對於身體、精神上所
        造成之痛苦，及兩造之稅務電子閘門財產所得調件明細
        表（參限閱卷）等情形，認原告請求賠償精神慰撫金部
        分，以11萬元為適當，逾此數額之請求，則屬過高。
  　　⒍綜上，原告得請求之損害賠償金額為52萬4,022元【計算
        式：99,734＋209,000＋29,988＋3,300＋72,000＋110,000＝5
        24,022】。
　　㈢保險人依本法規定所為之保險給付，視為被保險人損害賠
      償金額之一部分；被保險人受賠償請求時，得扣除之（強
      制汽車責任保險法第32條）。是汽車強制責任保險之保險
      人依該法規定給付保險金者，於該範圍內，加害人或強制
      汽車責任保險之被保險人之損害賠償責任即因而解免。原
      告本件車禍已領取強制汽車責任保險6萬7,884元，有富邦
      產物保險股份有限公司111年9月1日富保業字第111001400
      9號函可參（本院卷第91頁），是扣除原告已領取強制汽
      車責任保險6萬7,884元後，原告僅能再向被告請求45萬6,
      138元【計算式：524,022－67,884＝456,138元】。　
  　㈣給付有確定期限者，債務人自期限屆滿時起，負遲延責任
      。給付無確定期限者，債務人於債權人得請求給付時，經
      其催告而未為給付，自受催告時起，負遲延責任。其經債
      權人起訴而送達訴狀，或依督促程序送達支付命令，或為
      其他相類之行為者，與催告有同一之效力（民法第229條
      第1項、第2項）。又遲延之債務，以支付金錢為標的者，
      債權人得請求依法定利率計算之遲延利息。但約定利息較
      高者，仍從其約定利率。應付利息之債務，其利率未經約
      定，亦無法律可據者，週年利率為5%（民法第233條第1項
      、第203條）。本件原告對被告請求之侵權行為損害賠償
      債權，核屬無確定期限之給付，自應經原告之催告而未為
      給付，被告始負遲延責任，而原告之刑事附帶民事訴訟起
      訴狀繕本係於111年3月15日送達被告，有本院送達證書可
      憑（附民卷第47-49頁），而被告迄未給付，即應自刑事
      附帶民事訴訟起訴狀繕本送達翌日即111年3月16日起負遲
      延責任，故原告請求被告自111年3月16日起至清償日止，
      按週年利率5%計算之遲延利息，即屬有據。　　　
五、綜上所述，原告依侵權行為法律關係，請求被告給付45萬6,
    138元，及自起訴狀繕本送達之翌日起即111年3月16日起至
    清償日止，按週年利率5%計算之利息，為有理由，應予准許
    。逾此範圍之請求，則無理由，應予駁回。
六、本件原告勝訴部分，係就民事訴訟法第427條第2項第11款適
    用簡易程序所為被告部分敗訴之判決，依民事訴訟法第389
    條第1項第3款規定，應依職權宣告假執行。原告陳明願供擔
    保，請准宣告假執行，無非係促請本院依職權為假執行之發
    動，自無為准駁諭知之必要。至原告敗訴部分之訴既經駁回
    ，其假執行之聲請失所依據，併予駁回。　
七、本件事證已臻明確，兩造其餘攻防方法及所提證據，經本院
    斟酌後，核與判決結果不生影響，爰不予逐一論駁，併此敘
    明。
八、本件原告係於刑事訴訟程序提起民事訴訟，經本院刑事庭裁
    定移送前來，依刑事訴訟法第504條第2項規定，就過失傷害
    之損害固無庸繳納裁判費。惟就系爭A車維修費5萬7,683元
    ，並非得依刑事附帶民事訴訟請求賠償之範圍，是就該部分
    之請求，經本院於111年7月26日以裁定命原告補繳第一審裁
    判費1,000元，經原告遵期繳納。而就系爭A車維修費用部分
    ，本院認被告應僅應給付2萬9,988元，是依民事訴訟法第79
    條規定，命訴訟費用由被告負擔52%，餘由原告負擔。　
中　　華　　民　　國　　111 　年　　10　　月　　24　　日
                  南投簡易庭  法  官  鄭煜霖
附表：
折舊時間           金額
第1年折舊值        27,393×0.536×(9/12)=11,012
第1年折舊後價值    27,393-11,012=16,381                 
 以上為正本係照原本作成。
如不服本判決，應於送達後20日內，向本院提出上訴狀並表明上
訴理由，如於本判決宣示後送達前提起上訴者，應於判決送達後
20日內補提上訴理由書（須附繕本）；並向本院繳足上訴裁判費
。
中　　華　　民　　國　　111 　年　　10　　月　　24　　日
　　　　　　　　　　　　　　　書記官  洪妍汝